【裁判字號】    99,訴,1782
【裁判日期】    991221
【裁判案由】    清償債務
【裁判全文】
臺灣高雄地方法院民事判決              99年度訴字第1782號
原      告  喬春生
訴訟代理人  賴鳳嬌
被      告  蔡其龍
被      告  湯琳薇
當事人間清償債務事件，本院於民國99年12月7 日言詞辯論終結
，判決如下：
  主  文
被告應連帶給付原告新臺幣貳佰柒拾萬元，及均自民國九十九年
十一月二十四日起至清償日止，按週年利率百分之五計算之利息
。
訴訟費用由被告連帶負擔。
本判決第一項於原告以新臺幣玖拾萬元供擔保後，得為假執行。
  事實及理由
一、按訴狀送達後，原告不得將原訴變更或追加他訴，但擴張或
    減縮應受判決事項之聲明者，不在此限，民事訴訟法第255
    條第1 項第3 款定有明文。本件原告原請求被告新台幣（下
    同）270 萬元及自民事追加被告暨準備書狀繕本送達翌日起
    計算法定利息，原告於訴狀送達後，改請求270 萬元及自民
    國99年11月24日起計算法定利息，核屬縮減應受判決事項之
    聲明，按之上開規定，應予准許。
二、原告主張：被告蔡其龍於96年間以投資募集資金為由，誘使
    原告出資270 萬元，原告交付款項後，被告蔡其龍遲遲無法
    提出原告出資之股票證明，乃於97年9 月26日簽立還款計畫
    書，承諾償還270 萬元，並另開立同額本票1 紙，且由被告
    湯琳薇背書（下稱系爭本票），以為憑證，惟被告迄今仍未
    清償分文，為此依還款計畫書及本票，請求被告給付款項等
    語。並聲明：被告應連帶給付270 萬元，99年11月24日起至
    清償日止，按年息6 ％計算之利息；並願供擔保，請准宣告
    假執行。
三、被告則以：原告交付之款項確實用以投資，原告另案對被告
    提出詐欺告訴，亦經本院99年度易字第326 號判決無罪在案
    ，而被告蔡其龍當初確有還款之意思，故於97年9 月26日書
    立還款計畫書給原告，然該計畫書並非承諾書，而原告收受
    計畫書後並未再和被告蔡其龍聯絡，故該計畫書並未生效，
    至上開本票僅係為證明原告確實有交付270 萬元，並無使之
    發生票據效力之意，況原告交付之款項已經投資虧損，原告
    請求被告返還270 萬元並無理由等語，資為抗辯。並聲明：
    駁回原告之訴。
四、兩造爭執與不爭執之事項：
  (一)不爭執事項：
  1.原告於96年6 月14日匯款270 萬元至被告蔡其龍名下所有中
    國信託商業銀行青年分行帳戶帳號：000000000000號內。
  2.被告蔡其龍於97年9 月26日簽立退還股款計畫書給原告。
   （見本院卷第43頁 ）
  3.被告蔡其龍簽發發票日為97年4 月9 日、票號573502、面額
    270 萬元之本票1 紙予原告，並由被告湯琳薇背書其後。（
    見本院卷第44頁）
  (二)爭執事項：
  1.原告依據退還股款計畫書請求被告連帶給付270 萬元有無理
    由？
  2.原告依據系爭本票請求被告連帶給付270萬元有無理由？
五、本院判斷如下：
  (一)原告依據系爭本票請求被告連帶給付270萬元有無理由？
  1.按在票據上簽名者，依票上所載文義負責；發票人應照支票
    文義擔保支票之支付；發票人、背書人及其他票據債務人，
    對於執票人連帶負責。票據法第5條第1項、126條及第96 條
    第1 項分別定有明文。經查，原告主張之事實，業據提出前
    揭退還股款計畫書及系爭本票等件影本附卷可稽；至被告雖
    辯稱：系爭本票之簽發、背書之行為，係原告逼迫下所為等
    語，然就遭受如何逼迫之情事，迄今則未舉證以實其說。況
    且自被告於97年7 月9 日簽發系爭本票之後，被告蔡其龍於
    97年9 月26日尚有簽發退還股款計畫書，允諾償還原告支出
    之投資款270 萬元之舉，迄原告提起本件訴訟之前，均未見
    被告主張前揭簽發票據行為係遭脅迫下所為，並為撤銷之意
    思表示，因之，參以民法第92、93條規定即知，縱被告果有
    遭其原告逼迫之情，惟其撤銷權亦已因除斥期間屆至而消滅
    ，自不得再以遭脅迫為由，主張系爭本票之發票、背書等行
    為不生效力。是以，被告前揭抗辯，洵不足採。
  2.至被告另抗辯簽發系爭本票僅係為證明原告確實有交付270
    萬元，並無使之發生票據效力之意云云，然被告就此部分並
    無提出證據證明，況發票人及背書人在票據上簽名者，依票
    上所載之文義負責，被告為中年人，受有一定程度之教育，
    並具有社會工作經驗，難諉稱渠等不知簽發及背書票據之效
    力，是其等上開抗辯，亦無理由
  3.此外，參以被告蔡其龍於簽發系爭本票後，尚簽立上述退還
    股款計畫書，其上記載：「本人於96年4 月邀約喬春生先生
    ，向其募股投資商場一事，未能如企畫執行，致股東損失深
    感抱歉，為於補償開發期間所有花費支出，由本人吸收，參
    與人無須分擔」等語，且依上述退還股款計畫書所載之分期
    還款表，被告蔡其龍允諾償還之金額共270 萬元，此與原告
    投資之款項相符，益徵原告主張被告蔡其龍簽發系爭本票確
    係為償還其投資款270 萬元等語，應為實在。
  4.綜上，被告前揭抗辯既不足採，復參以其於本院審理中均自
    承系爭本票為其親自所分別簽發、背書等情，則揆諸首揭規
    定，自應依系爭本票所載金額負其發票、背書之票據責任。
  (二)再按發票人、背書人及其他票據債務人，對於執票人連帶負
    責；發票人為免除做成拒絕證書之記載時，執票人得不請求
    作成拒絕證書，而行使追索權；又執票人向本票債務人行使
    追索權時，如有約定利息者，得請求自到期日起之利息，如
    無約定利率者，依年利六釐計算之利息；本票未載到期日者
    ，視為見票即付。票據法第121條、第52條、第94條、第97
    條第1 項第1 、2 款分別定有明文。從而，原告本於系爭本
    票之票據法律關係，請求被告給付如主文所示之票款，及自
    99年11月24日起至清償日止，按週年利率5%計算之利息，為
    有理由，應予准許。
  (三)本件原告基於票據、侵權行為、不當得利及契約等法律關係
    請求本院擇一而為判決部分，因其依票據之法律關係而為請
    求部分，已有理由，既如上述，自毋庸再就其它主張法律關
    係再為論述。
六、據上論結，本件原告之訴為有理由，依民事訴訟法第78 條
    、第85條第2 項、第390 條第2 項，判決如主文。
中    華    民    國    99    年    12    月    21    日
                  民事第一庭  法  官張茹棻
以上正本係照原本作成。
如對本判決上訴，須於判決送達後20日內向本院提出上訴狀。如
委任律師提起上訴者，應一併繳納上訴審裁判費。
中    華    民    國    99    年    12    月    21    日
                              書記官林瑞標

司法院資訊處製作；財團法人民間司法改革基金會備份。
